【裁判字號】    95,訴,2557
【裁判日期】    950929
【裁判案由】    損害賠償
【裁判全文】
臺灣高雄地方法院民事判決              95年度訴字第2557號
原      告  丙○○○
            甲○○
兼  共  同
訴訟代理人  乙○○
被      告  丁○○
訴訟代理人  陳富勇律師
當事人間刑事附帶民事訴訟請求損害賠償事件，經本院刑事庭裁
定移送民事庭審理（94年度交附字第93號），本院於民國95年9
月21日言詞辯論終結，判決如下：
  主  文
被告應給付原告丙○○○新台幣壹拾參萬捌仟捌佰元。
原告其餘之訴駁回。
訴訟費用由被告負擔二十五分之一，由原告丙○○○負擔二十五
分之十，由原告甲○○負擔二十五分之七，餘由原告乙○○負擔
。
本判決第一項得假執行。
  事實及理由
壹、程序方面
    按訴狀送達後，原告不得將原訴變更或追加他訴，但擴張或
    減縮應受判決事項之聲明者，不在此限，民事訴訟法第255
    條第1 項第3 款定有明文。本件原告起訴時，係請求被告給
    付新台幣（下同）2,500,000 元（交附卷第2 頁），嗣於本
    院言詞辯論中，變更為請求被告給付原告丙○○○1,097,00
    0 元、原告甲○○700,000 元、原告乙○○700,000 元（本
    院卷第60頁），係屬減縮應受判決事項之聲明，核與上述規
    定相符，應予准許。
貳、實體方面
一、原告主張：被告未考領普通小型車駕駛執照，猶於民國94年
    3 月8 日晚間9 時40分許，駕駛車牌號碼ZJ-5785 號自用小
    客車，沿高雄市鼓山區○○○路由南往北方向行駛，途經該
    路段224 巷口前，疏未注意行經無號誌交岔路口時，應減速
    慢行，作隨時停車之準備，亦未注意車前狀況，適有被害人
    宋信斌徒步自鼓山三路224 巷口由東往西方向橫越鼓山三路
    ，行至鼓山三路中心線上，為閃避該路段由北往南方向來車
    ，遂停步於該路段中心線上，被告竟駕車貿然以時速50公里
    之速度高速行駛，以致煞車不及撞擊宋信斌，宋信斌並經彈
    起飛越對向車道而落地，經送往海軍總醫院急救，仍因傷勢
    過重，延至同日晚間10時35分許不治死亡。被告前開駕車過
    失撞擊宋信斌之行為，與宋信斌死亡間有相當因果關係，被
    告應負侵權行為之損害賠償責任，又原告丙○○○、甲○○
    、乙○○依序為宋信斌之配偶及養子、養女，其等因被告上
    開侵權行為，支出殯葬費及受有精神上痛苦，雖原告每人於
    事發後已向財團法人汽車交通事故特別補償基金（下稱特別
    補償基金）各具領500,000 元補償金，惟經扣除後，仍無法
    填補所受損害，爰依侵權行為之法律關係提起本訴，請求被
    告賠償原告丙○○○殯葬費297,000 元及精神慰撫金800,00
    0 元、賠償原告甲○○精神慰撫金700,000 元、賠償原告乙○○精神慰撫金700,000 元等語。並聲明求為判決：被告應
    給付原告丙○○○1,097,000 元、甲○○700,000 元、乙○○700,000 元。
二、被告則以：被告雖駕車過失撞死被害人宋信斌，惟宋信斌於
    事發時未行走在行人穿越道上，對本件事故之發生與有過失
    。另原告3 人精神慰撫金之請求數額過高，且事發後原告每
    人已各領取500,000 元之補償金，此部分應予扣除等語，資
    為抗辯。並聲明求為判決：原告之訴駁回。
三、原告主張被告於上開時地駕車因過失而肇事，致被害人宋信
    斌死亡乙情，業據證人即當場目擊事故發生情形之張德昌於
    本院94年度交易字第356 號刑事案件之警詢、偵查及審理時
    證述明確，且有道路交通事故現場圖、道路交通事故調查報
    告表、高雄市政府警察局交通大隊交通事故談話紀錄表、車
    籍作業查詢認可資料、相驗筆錄、驗斷書、相驗屍體證明書
    各1 份及相片55張附於上開刑事案卷中足佐，復經本院依職
    權調閱該刑事案卷全卷查核屬實，且為被告所不爭執（本院
    卷第60頁），是原告主張被告行經無號誌交岔路口，未減速
    慢行，作隨時停車之準備，及未注意車前狀況，並採取必要
    之安全措施，而有過失，堪信為真。惟被告另以前詞置辯，
    是
    本件之爭點厥為：原告得請求賠償之金額若干？
四、原告得請求賠償之金額若干？
    按不法侵害他人致死者，對於支出殯葬費之人，亦應負損害
    賠償責任。不法侵害他人致死者，被害人之父、母、子、女
    及配偶，雖非財產上之損害，亦得請求賠償相當之金額，民
    法第192 條第1 項、第194 條定有明文。本件被告於前揭時
    地駕車過失致被害人宋信斌死亡之事實，已如前述，而原告
    丙○○○、甲○○、乙○○分別為宋信斌之配偶及養子、養
    女，有高雄市戶籍登記簿影本在卷可憑（刑案聲他字第1078
    號卷第5 頁），揆諸上開規定，被告自應對原告3 人負賠償
    之責。又原告主張其請求之金額乃係扣除其各向特別補償基
    金會所領取之500,000 元（附民卷第2 頁），則原告請求之
    金額有無理由，應再加計上開補償金，以資核算。是以原告
    丙○○○原應係請求殯葬費297,000 元、精神慰撫金1,300,
    000 元，原告甲○○、乙○○原應各請求精神慰撫金1,200,
    000 元，茲就原告請求賠償之各項金額應否准許，分述如後
    ：
  (一)殯葬費用：
    原告丙○○○主張其為被害人宋信斌支出殯葬費297,000 元
    ，業據提出宏慈國際生命事業葬儀費用明細單為證（本院卷
    第42至43頁），被告對此請求亦不爭執（本院卷第49、60頁
    ），本院經核上開支出依目前社會情形，合於一般風俗所必
    需，認丙○○○上開支出均屬必要費用，應予准許。
  (二)精神慰撫金：
    按行為人不法侵害他人致死者，被害人之父、母、子、女及
    配偶受有非財產上之損害，請求行為人賠償相當金額之慰撫
    金時，法院對於慰撫金之量定，應斟酌該行為人並被害人其
    父、母、子、女及配偶之身分、地位及經濟狀況等關係定之
    。查本件原告丙○○○為國小肄業，擔任家庭主婦，名下無
    不動產或車輛，92、93、94年度之綜合所得分別為116,671
    元、76,109元、10 7,151元，其養子即原告甲○○為高職肄
    業，現在玻璃行任職，名下無不動產或車輛，92、93、94年
    度之綜合所得分別為59,063元、64,296元、226 元，而養女
    即原告乙○○為高職畢業，曾擔任兼職擔任門市小姐，目前
    無業，92、93、94年度之綜合所得各為21,336元、405,334
    元、316,583 元，名下有房屋1 棟及土地1 筆；被告學歷為
    高中畢業，曾在書局擔任銷售員，目前無業，名下有汽車1
    輛，92、93、94年度均無所得等情，分經兩造陳明在卷（本
    院卷第40至41頁），且有稅務電子閘門財產所得調件明細表
    存卷足參（本院卷第6 至31頁），本院復斟酌丙○○○、甲○○、乙○○分別為宋信斌之配偶及養子、養女，彼等因
    本件車禍而頓失親人，精神上自受有相當痛苦，又丙○○○
    於晚年遭逢喪夫之痛，身心所受打擊應較甲○○、乙○○更
    為嚴重等具體情狀，認丙○○○主張精神慰撫金1,300,000
    元、甲○○與乙○○主張精神慰撫金各1,200,000 元，均屬
    適當。
  (三)據上，原告丙○○○得請求被告賠償之數額為1,597,000 元
    （計算式：297,000 ＋1,300,000 ＝1,597,000） ，而原告
    甲○○、乙○○則各得請求1,200,000 元。
五、按損害之發生或擴大，被害人與有過失者，法院得減輕賠償
    金額，或免除之，民法第217 條第1 項定有明文。次按原告
    之殯葬費及慰撫金等請求權，自理論言，雖係固有之權利，
    然其權利係基於侵權行為之規定而發生，自不能不負擔直接
    被害人之過失，倘直接被害人於損害之發生或擴大與有過失
    時，依公平之原則，亦應有民法第217 條過失相抵規定之適
    用，最高法院73年台再字第182 號判例意旨可資參照。本件
    事故被害人宋信斌固因被告之過失行為，致生死亡之結果，
    而使原告受有損害，惟宋信斌在設有行人穿越道路路段100
    公尺範圍內穿越道路不當，違反道路交通安全規則第134 條
    第1 款，就車禍發生亦有過失乙情，為兩造所不爭執（本院
    卷第48頁），且本件經送高雄市政府交通局車輛行車事故鑑
    定委員會鑑定結果，認被告行經無號誌交岔路口未減速慢行
    ，為肇事次因，而宋信斌在設有行人穿越道路路段100 公尺
    範圍內穿越道路不當，為肇事主因，有該會94年12月12日高
    市車鑑字第0940003664號函所附鑑定書1 份可參（刑案偵字
    第6007號卷第44至46頁），堪認宋信斌就本件車禍發生與有
    過失。本院依兩方行進方向、路權及過失程度審酌結果，認
    為宋信斌就本件車禍之發生應負60% 之過失比例，被告則應
    負40% 之過失比例，爰依前開規定，減輕被告應賠償金額，
    即賠償丙○○○之金額為638,800 元（計算式：1,597,000
    ×40% ＝638,800） 、甲○○之金額為480,000 元（計算式
    ：1,200,000 ×40% ＝480,000） 、乙○○之金額為480,00
    0 元（計算式：1,200,000 ×40% ＝480,000） 。
六、按因汽車交通事故致受害人傷害或死亡者，不論加害人有無
    過失，請求權人得依本法規定向保險人請求保險給付或向特
    別補償基金請求補償；又汽車交通事故發生時，請求權人因
    事故汽車為未保險汽車，未能依本法規定向保險人請求保險
    給付者，得於本法規定之保險金額範圍內，向特別補償基金
    請求補償；另特別補償基金依上開規定所為之補償，視為損
    害賠償義務人損害賠償金額之一部分；損害賠償義務人受賠
    償請求時，得扣除之，強制汽車責任保險法第7 條、第40條
    第1 項第2 款、第42條分別規定甚詳。本件原告3 人因本件
    車禍已自特別補償基金會各具領500,000 元之補償金，該基
    金會復行使代位權，向本院起訴向被告求償，嗣於95年7 月
    18日與被告成立訴訟上和解，由被告承擔上開債務乙情，此
    為原告所不爭（本院卷第41頁），且有特別補償金收據暨行
    使代位權告知書、和解筆錄各1 份存卷可憑（本院卷第44至
    45頁），是被告應賠償之金額扣除前開原告每人各受領500,
    000 元之補償金後，就原告丙○○○部分尚應賠償138,800
    元（計算式：638,800 －500,000 ＝138,800） ，至於原告
    甲○○、乙○○部分得請求被告賠償之數額僅各480,000 元
    ，不足扣抵已經領取之補償金，是宋雄義、乙○○自不得再
    請求被告賠償。
七、綜上所述，原告丙○○○主張其因本件車禍受有損害，依侵
    權行為之法律關係，請求被告給付138,800 元，洵屬正當，
    應予准許，至其逾此範圍之請求，即非有據，不應准之；另
    原告甲○○、乙○○所得請求被告賠償之數額，經扣除其等
    已經領取之補償金後，既不足扣抵，自不得再向原告請求賠
    償，是其等請求洵屬無據，應予駁回。
八、末按本判決第1 項命被告應給付原告丙○○○之金額未逾50
    0,000 元，爰依民事訴訟法第389 條第1 項第5 款之規定，
    依職權宣告假執行。
九、據上論結，本件原告之訴為一部有理由，一部無理由，依民
    事訴訟法第79條、第85條第1 項但書、第389 條第1 項第5
    款，判決如主文。
中    華    民    國    95    年    9     月    29    日
                  民事第二庭  審判長法  官  魏式璧
                                    法  官  黃悅璇
                                    法  官  莊珮君
正本係照原本作成。
如對本判決上訴，須於判決送達後20日內向本院提出上訴狀。
中    華    民    國    95    年    9     月    29    日
                                    書記官  何明昌


司法院資訊處製作；財團法人民間司法改革基金會備份。
